【裁判字號】    99,聲判,239
【裁判日期】    991220
【裁判案由】    聲請交付審判
【裁判全文】
臺灣臺北地方法院刑事裁定             99年度聲判字第239號
聲  請  人
即 告訴 人  鍾國維
代  理  人  辛武律師
被      告  陳葉有
上列聲請人因告訴、告發被告瀆職等案件，經臺灣臺北地方法院
檢察署檢察官於99年10月20日以99年度偵字第17385號為不起訴
處分，聲請人聲請再議，經臺灣高等法院檢察署於99年11月12日
以99年度上聲議字第8208號駁回再議，聲請人聲請將本件交付審
判，本院裁定如下：
    主  文
聲請駁回。
    理  由
一、聲請意旨如附件聲請交付審判狀所載。
二、按告訴人不服上級法院檢察署檢察長或檢察總長認再議為無
    理由而駁回之處分者，得於接受處分書後10日內委任律師提
    出理由狀，向該管第一審法院聲請交付審判；法院認為交付
    審判之聲請不合法或無理由者，應駁回之，刑事訴訟法第25
    8條之1第1項、第258條之3第2項前段分別定有明文。
三、聲請人原告訴及告發意旨略以：被告陳葉有原為臺北市政府
    警察局刑事警察大隊（下稱臺北市刑大）經濟組偵查佐，於
    民國95年5月間，受臺灣臺北地方法院檢察署檢察官指揮，
    承辦比佛利集團違法吸金詐欺案。而聲請人鍾國維曾於同年
    6月12日，親赴臺北市刑大，而由被告為其製作警詢筆錄，
    聲請人不僅說明其受害情形，並對其比佛利集團之業務員王
    松貞（向鍾國維自稱「王婕羽）提起詐欺之告訴，另再要求
    被告與其共同前往臺灣銀行竹北分行，調取其於同年5月4日
    ，交付現金與王松貞之錄影帶。詎被告為聲請人製作筆錄之
    過程中，不僅隱匿案情，而未說明比佛利集團為違法吸金之
    犯罪集團，且未應允聲請人之要求，共同前往臺灣銀行竹北
    分行調取上揭錄影帶；另被告將該案移送臺灣臺北地方法院
    檢察署偵辦時，在其職務所掌之刑事案件移送書上，未將聲
    請人及王松貞分別列為該案告訴人及被告，足以生損害於聲
    請人及檢察官對刑事訴追之正確性。因認被告涉犯刑法第12
    5 條第1項第3款後段之濫權不訴追罪嫌、第165條之湮滅證
    據及第213條之公文書不實登載等罪嫌。
四、本件聲請人鍾國維為告訴人兼告發人，依原告訴、告發及聲
    請內容觀之，就其主張被告陳葉有涉犯瀆職等罪嫌，經臺北
    地檢署檢察官於99年10月20日以99年度偵字第17385號為不
    起訴之處分後，聲請人不服，聲請再議，嗣經臺灣高等法院
    檢察署檢察長審認結果：就被告犯瀆職罪、湮滅證據罪嫌之
    部分，因聲請人顯非犯罪直接被害人，所為陳述係屬告發性
    質，而非告訴，此部份再議為不合法而簽結，此有臺灣高等
    法院檢察署以99年11月17日檢紀正字第0990001267號函在卷
    可參。就偽造文書罪嫌之部分，於99年11月12日以99年度上
    聲議字第8208號處分駁回其再議之聲請，本件聲請人於99年
    11月18日收受再議理由駁回之處分書，於99年12月1日聲請
    交付審判，有臺灣高等法院檢察署送達證書（見99年度上聲
    議字第5012號卷第103頁）及交付審判聲請狀、本院收狀戳
    上日期（見本院聲判卷）在卷可稽，是本件應就臺灣高等法
    院檢察署認再議無理由而為駁回處分之偽造文書部分為審究
    ，合先敘明。
五、按犯罪事實應依證據認定之，無證據不得認定犯罪事實；不
    能證明被告犯罪者，應諭知無罪之判決，刑事訴訟法第154
    條第2項、第301條第1項分別定有明文。又認定不利於被告
    之事實，須依積極證據，苟積極證據不足為不利於被告事實
    之認定時，即應為有利於被告之認定，更不必有何有利證據
    ；告訴人之告訴，係以使被告受刑事訴追為目的，是其陳述
    是否與事實相符，仍應調查其他證據以資審認，最高法院30
    年上字第816號及52年台上字第1300號分別著有判例意旨可
    資參照。
六、被告陳葉有堅決否認有何偽造文書之犯行，辯稱：當時有人
    向檢察官舉發，檢察官發交臺北市刑大查案，案件複雜，經
    過檢察官核准並向法院聲請搜索票，查扣到許多被害人之契
    約書及姓名資料，被害人有很多，約有900至1000人，臺北
    市刑大根據被害人資料，通知被害人到案說明，當時確實有
    為聲請人製作有關於王松貞之筆錄，移送時亦有將聲請人列
    為被害人，我跟聲請人無冤無仇，也不認識王松貞，沒有必
    要為難聲請人，查到的資料、筆錄全部移送給地檢署，而有
    關聲請人對於王松貞之筆錄，我有請警員吳坤興第2次另行
    函送檢察官併案偵辦等語。經查：
  (一)聲請人於95年6月12日警詢時證稱：我於6月8日接獲王捷羽
    電話邀約在湖口鄉車站見面，當面告知我，飛騰及比佛利公
    司老闆跑了，錢拿不回來了，叫我投資保德金集團並帶我到
    新竹市○○路266號7樓觀察了解該公司經營投資方案，我察
    覺有異便向警方查證，便至貴大隊提告訴。我要告王捷羽等
    人涉嫌詐欺等語，此有該份筆錄在卷可稽，並與聲請人98年
    11月18日檢察事務官前證述大致相符。
  (二)臺北市刑大先於95年6月19日，以北市警刑大四字第0953541
    7400號函，將比佛利集團違法吸金案之詐欺被告莊素莉等19
    人移送臺灣臺北地方法院檢察署偵辦，再於同年8月8日，以
    北市警刑大四字第09532039800號函，將該案被害人即本案
    聲請人等40人筆錄及聲請人所提出包括匯款與王松貞之匯款
    證明在內之文件資料23頁，移送臺灣臺北地方法院檢察署併
    案偵辦，此有臺北市刑大95年8月8日北市警刑大四字第0953
    2039800號函及附件在卷足稽。而前揭95年8月8日之函文雖
    誤載聲請人姓名為「鍾國雄」，然上載之年籍、住所，確係
    聲請人本人之年籍、住所，此業經聲請人於偵查中證述明確
    。顯見被告確實有為聲請人製作筆錄，移送時亦有將聲請人
    列為被害人。
  (三)證人即臺北市刑大偵查佐吳坤興證稱：當初被告是比佛利集
    團違法吸金詐欺案之主辦人，共2次移送給臺灣臺北地方法
    院檢察署。聲請人部分是於95年8月7日，第2次併案時，將
    其列為被害人移送併案偵辦，並將聲請人之95年6月12日筆
    錄附在併案之卷宗內，我不知道為何沒有移送王松貞，或許
    是因當時當事人太多而疏忽，或是有通知王松貞他未到場，
    因為當時案情相當複雜，應該傳喚之嫌疑人及被害人有幾百
    人，我也曾詢問過被告，是否將所有人都傳過，當時被告表
    示，在結案期限內都傳不完等語（見98年度他字第9991號偵
    查卷第150至151頁）；證人王松貞證稱：當時是飛騰公司業
    務員，而飛騰公司代理比佛利公司之業務行銷。而聲請人係
    經我之介紹，而投資比佛利公司。當時新聞媒體爆發比佛利
    公司有問題之後，我立刻將這個訊息告知告發人，聲請人才
    知道比佛利公司出問題，我不認識、也沒聽過被告這個人等
    語（見前揭偵查卷第147頁）；佐以被告於偵查供稱：我不
    認識王松貞，當時很亂，每天要傳訊幾十個人，還有其他案
    子要處理等語（見前揭偵查卷第124頁）。依前所述，被告
    既曾於95年6月12日為聲請人製作筆錄，於同年8月8日，並
    將所製作之筆錄，以前揭函文移送臺灣臺北地方法院檢察署
    併案偵辦，且被告與證人王松貞彼此間並無相識，難認被告
    有何明知證人王松貞為比佛利集團成員，基於維護王松貞之
    意，而未將王松貞列為該案被告之犯行，尚難遽令其擔負刑
    法第213條偽造文書之罪責。
七、綜上所述，原不起訴處分書及駁回再議處分書既已詳予調查
    卷內所存證據，並敘明所憑證據及判斷理由，認無積極證據
    證明被告涉有聲請人所指訴之犯行，尚難僅以聲請人之片面
    指訴，遽認被告涉有罪嫌；且原處分所載證據取捨及事實認
    定之理由，尚無違背經驗法則或論理法則之情事，是原檢察
    官及臺灣高等法院檢察署檢察長以被告犯罪嫌疑不足，予以
    不起訴處分及駁回再議之聲請，並無不當。聲請人猶執陳詞
    ，逕向本院聲請交付審判，自無理由。本院既認本件無得據
    以交付審判之事由存在，聲請人聲請交付審判，應予駁回。
據上論斷，依刑事訴訟法第258條之3第2項前段，裁定如主文。
中    華    民    國    99    年    12    月    20    日
                  刑事第七庭    審判長法  官  林庚棟
                                      法  官  林勇如
                                      法  官  章曉文
以上正本證明與原本無異。
本件裁定不得抗告。
                                      書記官  林義盛
中    華    民    國    99    年    12    月    20    日

司法院資訊處製作；財團法人民間司法改革基金會備份。
